【裁判字號】    99,簡,83
【裁判日期】    990702
【裁判案由】    土地增值稅
【裁判全文】
臺中高等行政法院裁定
                                        99年度簡字第83號
原      告  甲○○

被      告  南投縣政府稅務局
代  表  人  乙○○
上列當事人間土地增值稅事件，原告不服南投縣政府中華民國99
年3月12日府行救字第09900540670號訴願決定，提起行政訴訟，
本院裁定如下：
    主  文
原告之訴駁回。
訴訟費用由原告負擔。
    理  由
一、緣訴外人丙○○所有坐落南投縣國姓鄉○○段895及939 地
    號等2筆土地（下稱系爭土地），於民國（下同）82年5 月4
    日經臺灣臺中地方法院民事執行處81年度民執十字第9045號
    執行拍賣，由訴外人丁○○武拍定取得所有權，前經被告按
    一般用地稅率核算應納土地增值稅新台幣（以下同）253,71
    0元，並函請執行法院代為扣繳在案。嗣原告於96年11月15
    日以執行債權人身分，向被告申請改依行為時農業發展條例
    第27條（即行為時土地稅法第39條之2）規定免徵土地增值
    稅，並將溢繳稅額加計利息退還執行法院重新分配，經被告
    以96年11月16日投埔稅一字第0961011922號函否准所請，原
    告循序提起訴願及行政訴訟，業經最高行政法院於98年1月
    15日以98年度裁字第32號裁定駁回上訴而確定。原告復於98
    年11月11日再次申請依拍定時農業發展條例第27條（即行為
    時土地稅法第39條之2）規定免徵土地增值稅並退還溢繳稅
    款，被告以98年11月26日投埔稅一字第0981013426號函，否
    准所請，原告不服，向南投縣政府提起訴願遭決定不受理，
    遂提起本件行政訴訟。
二、本件原告起訴意旨略以：行為時農業發展條例第27條規定之
    免稅、稅捐稽徵法第28條第2項規定之退稅，均為稽徵機關
    應依職權行政行為之事項，系爭土地符合行為時農業發展條
    例規定，被告於系爭土地被拍賣時，依一般稅率課徵土地增
    值稅，即屬適用法規有錯誤，原告為債權人，為自己利益，
    依行政程序法第34條及第35條規定，有權利申請被告作成免
    稅及退稅之行政處分，本件前次確定判決並未就實體理由為
    論斷，而以當事人不適格、欠缺權利保護必要為判決基礎，
    依無既判力，僅有形式拘束力，訴願決定以原告違反一事不
    再理原則而作成訴願不受理之決定，顯有違誤。依財政部98
    年2月10日台財稅字第09804505760號函釋，原告仍得請求被
    告履行稅捐稽徵法第28條第2項規定之義務請求權等語，並
    聲明求為判決撤銷訴願決定及原處分，被告應依本判決意見
    就陳振華原所有被拍賣農地坐落南投縣國姓鄉○○段第895
    及939地號2筆，作成退稅之行政處分，並自拍定人代為繳納
    稅款之日起算，至填發收入退還書或國庫支票之日止，按更
    正稅額，依代為扣繳稅款之日郵政儲金匯業局之一年期定期
    存款利率，按日加計利息，將溢繳稅款退還法院重新分配等
    事項，作成決定。
三、按訴訟標的為確定判決或和解之效力所及者，行政法院應以
    裁定駁回之，行政訴訟法第107條第1項第9款定有明文。復
    按「當事人於終局判決後，不得就同一法律關係更行起訴，
    此為一事不再理之原則，違背此原則者，即為法所不許。」
    、「為訴訟標的之法律關係，於確定之終局判決中已經判決
    者，就該法律關係有既判力，當事人不得以該確定判決事件
    終結前所提出或得提出而未提出訴之其他攻擊防禦方法，於
    新訴訟為與該確定判決意旨相反之主張。」亦經最高行政法
    院44年判字第44號、72年判字第336號亦著有判例。
四、經查，訴外人丙○○所有系爭土地，於82年5月4日經臺灣臺
    中地方法院81年度民執十字第9045號強制執行事件進行拍賣
    程序，由訴外人丁○○拍定取得系爭土地所有權，經被告以
    一般用地稅率核算應納土地增值稅計253,710元，並函請執
    行法院代為扣繳在案。嗣原告於96年11月15日以債權人之身
    分，函請被告就系爭土地改依行為時農業發展條例第27 條
    （即行為時土地稅法第39條之2）規定免徵土地增值稅，並
    將溢繳稅額加計利息退還執行法院重新分配，經被告審查結
    果，以已逾稅捐稽徵法第28條所定之退稅請求權時效期間為
    由，以96年11月16日投埔稅一字第0961011922號函否准所請
    。原告不服，循序提起行政訴訟，經本院於97年10月7日以
    97年度訴字第272號判決駁回，原告提起上訴，經最高行政
    法院於98年1月15日以98年度裁字第32號裁定駁回上訴確定
    ，原告仍不服，提起再審，經本院於98年5月7日以98年度再
    字第7號判決駁回。原告復於98年11月11日再次就系爭土地
    申請依拍定時之農業發展條例第27條規定免徵土地增值稅，
    被告以98年11月26日投埔稅一字第0981013426號函，否准所
    請，原告不服，向南投縣政府提起訴願，經該府以原告本件
    請求，為前案既判力所及，而為不受理之決定，原告仍不服
    提起行政訴訟。查原告就系爭土地申請改依行為時農業發展
    條例第27條（即行為時土地稅法第39條之2）規定免徵土地
    增值稅並請求退稅，既經上開確定判決認其請求為無理由而
    駁回在案，已如前述，為訴訟標的之法律關係，於確定之終
    局判決中經裁判，其訴訟標的既為該判決確定效力所及，其
    就同一法律關係再行爭執，有違一事不再理之原則，揆諸首
    揭法律規定與判例要旨，訴願決定不予受理，自無不合。原
    告復提起行政訴訟，依首開規定，難謂合法，應予駁回。
五、依行政訴訟法第236條、第107條第1項第9款、第104條、民
    事訴訟法第95條、第78條，裁定如主文。
中    華    民    國    99    年    7     月    2     日
                  臺中高等行政法院第三庭
                              法  官  林  金  本
以上正本證明與原本無異。
如不服本裁定，應於裁定送達後10日內，以本訴訟事件所涉及之
法律見解具有原則性者，始得向本院提出抗告狀並表明抗告理由
，經最高行政法院許可，否則不得抗告；如於本裁定宣示後送達
前提起抗告者，應於裁定送達後10日內補提抗告理由書（均應依
對造人數提出繕本）。
中    華    民    國    99    年    7     月    2     日
                              書記官  莊  啟  明

司法院資訊處製作；財團法人民間司法改革基金會備份。
